---
title: "Reporte de Reproducibilidad"
subtitle: "Artículo: Radiografía de la Cohesión Social en Chile 2016-2023.
 <br><a href='https://github.com/x0czz/Murua_Outerbridge' target='_blank' ><i class='bi bi-github'></i></a>" # reemplazar con dirección al repositorio del proyecto
author:
  - name: Nicolás Outerbridge
    email: nicolas.outerbridge@ug.uchile.cl 
    affiliations:
      - ref: 1
  - name: Vicente Rojas
    email: mail@mail.com 
    affiliations:
      - ref: 1
affiliations: 
  - id: 1
    name: Departamento de Sociología, Universidad de Chile
date: today
lang: "es"
fontsize: 13pt
format:
  html:
    code-fold: true
    code-summary: "Show the code"
    toc: true
    toc-location: right
    toc-depth: 2
    toc-expand: 2
    toc-title: Contenidos
    number-sections: true
    number-depth: 3
    theme:
        - libs/ocs.scss
    code-link: true
    title-block-banner: true
    include-in-header:
      text: |
        <style>
          h1.title {
            color: #ffffff !important;
          }
          .subtitle {
            color: #ffffff !important;
          }x
        </style>
  pdf:
    toc: true
    number-sections: true
    geometry: margin=2.5cm
editor_options: 
  chunk_output_type: console
bibliography: "input/bib/ciencia_abierta.bib"
csl: "input/bib/apa.csl"
---
# Selección de artículo/reporte

@_radiografia_2024 es un estudio longitudinal realizado por el Centro de Estudios de Conflicto y Cohesión Social (COES) que busca caracterizar la estabilidad y el cambio en las opiniones, actitudes y conductas de la población urbana chilena a lo largo de siete años. El análisis se organiza en tres ejes principales: la calidad de los vínculos sociales (confianza, trato digno y aceptación de la diversidad), el sentido de pertenencia (identificación y confianza institucional) y el bien común (solidaridad y participación cívica).
Para garantizar la precisión del seguimiento temporal, el estudio procura utilizar un filtro de atrición cero, analizando exclusivamente a 2.076 individuos que completaron todas las olas de medición correspondientes a su grupo: 1.303 personas de la muestra original (7 olas) y 770 de la muestra de refresco (5 olas). Entre los hallazgos destacados, el reporte examina variables como la confianza en Carabineros, el sexismo, las actitudes hacia la migración y la percepción de justicia social, cruzándolas con datos sociodemográficos como sexo, edad y nivel educacional.
Considerando que el COES suele ser retratado como un estándar en cuanto a calidad de investigación y transparencia de datos, resulta de especial interés para nosotros realizar un análisis de reproducibilidad de este estudio. Este proceso es fundamental para validar la consistencia de los hallazgos reportados y asegurar que la implementación de los criterios tecnicos y el procesamiento de las 12.749 observaciones declaradas coincidan con los estándares de rigor metodológico que caracterizan a la institución.

# Evaluación de reproducibilidad

Análisis detallado del artículo seleccionado, evaluando los siguientes aspectos:

  -   **Disponibilidad de datos**: Si bien el informe de Radiografía de la Cohesión Social en Chile 2016-2023 no ofrece acceso directo o descarga directa de las bases de datos dentro del documento, estos son de fácil acceso mediante una búsqueda rápida en la web. La fuente de datos de este reporte es el Estudio Longitudinal Social de Chile (ELSOC), desarrollado por el Centro de Estudios de Conflicto y Cohesión Social (COES). El centro suguiere mantiener un compromiso con la transparencia y el uso público de su información; por lo que las bases de datos de las siete olas que componen el estudio se encuentran disponibles de manera abierta para investigadores y público general en el repositorio digital del sitio.

  -   **Disponibilidad de código**: El documento de la Radiografía de la Cohesión Social no proporciona código utilizado para el procesamiento y análisis de los datos. Si bien en general COES mantiene un compromiso con los principios de ciencia abierta, para esta publicacion en particular no se encuentra el codigo utilizado para el procesamiento de los datos y la generación de los resultados presentados en el informe. Este tampoco se encuentra disponible en los repositorios de github de los investigadores señalados como autores; sin embargo, pudimos acceder a el mediante el contacto directo con el investigador principal.

  -   **Documentación**: El reporte de la Radiografía de la Cohesión Social incluye una descripción  del método y filtro muestral para su elaboracion. El documento especifica con precisión el diseño de la muestra, las variables seleccionadas y los filtros muestrales aplicados para cada analisis. La transparencia metodológica pareciera ser suficiente para que, contando únicamente con la base de datos del estudio (ELSOC), se pueda replicar procesamiento de la información y llegar a los mismos resultados presentados en el informe.

  -   **Transparencia**: Se presenta como un trabajo riguroso financiado por fondos públicos a través de la ANID y ejecutado por el COES con el patrocinio de destacadas universidades. Se cuenta con identificación del equipo academico y tecnico. Se describe minuciosamente el diseño muestral y el marco conceptual del Ministerio de Desarrollo Social. No se incluye una declaración explícita de conflictos de interés.

# Análisis reproducible

Nos proponemos a continuacion repricar el apartado de 

## Resultado a reproducir

- Imagen de tabla(s), figura(s) o resultado específico del artículo seleccionado, junto a una breve descripción.

La figura a reproducir corresponde al grado de confianza en el Congreso Nacional 2023, recodificando la variable `c05_07` de la siguiente manera: 1 = Nada, 2 = Poca, y 3 a 5 = Algo, bastante o mucha.

## Proceso de reproducción

- Descripción detallada del proceso seguido para reproducir el resultado seleccionado, incluyendo los pasos realizados, las herramientas utilizadas, y cualquier ajuste necesario para lograr la reproducción. Incluye las siguientes sub secciones:

El proceso de reproduccion consistio en intentar la generacion de los analisis presentado en los graficos a partir de la base de datos utilizada en el documento.

Para esto se procuro en principio replicar el mismo metodo de filtrado de la muestra: Aquellos individuos que participaron en las 7 olas de la muestra analitica y aquellos que participaron en las 5 olas de la muestra de refresco. O, dicho de otra forma, aquellos indivduos sin atricion a lo largo de su respectiva muestra, sea la original o la de refresco.

Segun el estudio, luego de este filtro, se debiese obtener una muestra de 1303 individuos para la muestra analitica y 770 individuos para la muestra de refresco. Sin embargo, al aplicar el mismo filtro e intentando bajo diferentes metodos, se obtuvo una muestra de 1176 individuos para la muestra analitica y 661 individuos para la muestra de refresco. Es probable que el documento haya mantenido los etiquetados de los graficos de una edicion previa del estudio. Esta hipótesis se refuerza al notar que el n informado es idéntico al de los estudios que utilizan hasta la Ola 6. Omitiendo la aticion esperada en la transición a una nueva ola en un estudio de carácter longitudinal.

Otro punto a favor de esta hipotesis, es que la totalidad de los graficos pudieron ser reproducidos con el filtro muestral de 1176 individuos para la muestra analitica y 661 individuos para la muestra de refresco, lo que sugiere que el procesamiento de los datos y la generación de los resultados se realizó con esta muestra, aunque el documento no lo refleje.

En primera instancia, intentamos una reproduccion de los graficos sin contar con acceso al codigo (ver anexos). Luego, al acceder al codigo, nos pudimos dar cuenta de que el procesamiento de los datos contuvo ciertos ponderadores por diseño muestral que no se encuentran especificados en el documento. Esto dificulta particularmente la reproducibilidad, ya que sin contar con el codigo original, seria imposible la replicacion.



### Procesamiento

- Incluye el código utilizado para procesar los datos, junto con una explicación de cada paso. 

En esta sección se incluye el código utilizado para procesar los datos, junto con una explicación de cada paso.

En primer lugar, se cargan las librerías necesarias y se carga la base de datos original del estudio ELSOC, que se encuentra en el directorio input/data/original. Luego, intentamos replicar el filtrado especificado por el documento: individuos que completaron su respectiva muestra completa, es decir, aquellos que participaron en las 7 olas de la muestra analítica (muestra 1) y aquellos que participaron en las 5 olas de la muestra de refresco (muestra 2). Para dejar claro que el resultado se mantiene luego de filtrar, se prueban métodos equivalentes por separado: uno basado en `group_by(idencuesta)` y `n()`, otro basado en `n_distinct(ola)`, y un tercer conteo restringido a individuos sin atrición (`tipo_atricion == 1`). Cada método se resume con su propio conteo de personas, sin realizar comparaciones cruzadas entre ellos. Segun lo documentado por el estudio, debería dar como resultado 1303 individuos para la muestra analitica y 770 individuos para la muestra de refresco. Sin embargo, a pesar de haber aplicado este filtro, se obtuvo consistentemente una muestra de 1176 individuos para la muestra analítica y 661 individuos para la muestra de refresco, lo que indica una discrepancia con los resultados reportados en el estudio original.

Respecto del tratamiento de casos perdidos, en las variables de confianza (c05_07, c05_05, c05_02 y c05_03), los valores menores a 1 se recodifican como `NS/NR`, y para los bloques de graficación estas categorías `NS/NR` y los `NA` se filtran antes de calcular proporciones, de modo que los porcentajes se interpreten unicamente sobre respuestas válidas.

Las estimaciones se calculan con ponderación por diseño muestral usando el paquete `survey`, definiendo `ids = ~segmento_disenno`, `weights = ~ponderador02`, `strata = ~estrato_disenno` y `nest = TRUE`. Por tanto, las frecuencias y proporciones reportadas corresponden a resultados ponderados (`svytable`) y no a conteos crudos de casos.


- Los datos originales deben ser llamados desde input/data/original, el código de procesamiento se debe incluir en este mismo archivo (reporte-repro.qmd).

```{r}
library(tidyverse)
library(haven)
library(survey)
load("input/data/original/ELSOC_Long_2016_2023.RData")

# Seleccionar individuos que completaron su respectiva muestra completa
# - Muestra 1: participaron en las 7 olas (n == 7)
# - Muestra 2: participaron en las 5 olas (n == 5)

# Método 1: agrupar por idencuesta y contar filas válidas por persona
elsoc_selected_full_m1 <- elsoc_long_2016_2023 %>%
  filter(!is.na(ola)) %>%
  group_by(idencuesta) %>%
  filter((first(muestra) == 1 & n() == 7) | (first(muestra) == 2 & n() == 5)) %>%
  ungroup()

# Conteo método 1
elsoc_selected_full_m1 %>%
  distinct(idencuesta, muestra) %>%
  count(muestra, name = "personas")

# Método 2: contar olas distintas por persona y muestra
elsoc_selected_full_m2 <- elsoc_long_2016_2023 %>%
  filter(!is.na(ola)) %>%
  distinct(idencuesta, muestra, ola) %>%
  group_by(idencuesta, muestra) %>%
  summarise(n_olas = n_distinct(ola), .groups = "drop") %>%
  filter((muestra == 1 & n_olas == 7) | (muestra == 2 & n_olas == 5))

# Conteo método 2
elsoc_selected_full_m2 %>%
  count(muestra, name = "personas")

# Método 3: mismo filtro, pero restringiendo a individuos sin atrición (tipo_atricion == 1)
elsoc_selected_full <- elsoc_long_2016_2023 %>%
  filter(tipo_atricion == 1, !is.na(ola)) %>%
  group_by(idencuesta) %>%
  filter((first(muestra) == 1 & n() == 7) | (first(muestra) == 2 & n() == 5)) %>%
  ungroup()

# Conteo método 3 (sin atrición)
elsoc_selected_full %>%
  distinct(idencuesta, muestra) %>%
  count(muestra, name = "personas")

# Definición de niveles y paletas de colores
conf_levels <- c("Nada", "Poca", "Algo, bastante o mucha")
conf_bar_palette <- c("Nada" = "#9BD44C", "Poca" = "#4D7DD1", "Algo, bastante o mucha" = "#7633A5")
conf_line_palette <- c("Nada" = "#7AD151", "Poca" = "#2A9AB7", "Algo, bastante o mucha" = "#440154")

# Función para recodificar variables de confianza
rec_conf <- function(x) {
  case_when(
    !is.na(x) & x < 1 ~ "NS/NR",
    x == 1 ~ "Nada",
    x == 2 ~ "Poca",
    x %in% 3:5 ~ "Algo, bastante o mucha",
    TRUE ~ NA_character_
  )
}

# Función para construir diseño muestral
build_design <- function(data) {
  svydesign(ids = ~segmento_disenno, weights = ~ponderador02, 
            strata = ~estrato_disenno, data = data, nest = TRUE)
}

# Función para graficar confianza: gráfico de barras (última observación)
plot_conf_bar_weighted <- function(data, value_col, title, subtitle) {
  plot_data <- data %>%
    filter(!is.na(ola)) %>%
    mutate(conf = rec_conf(.data[[value_col]])) %>%
    filter(!is.na(conf), conf != "NS/NR")

  t <- as.data.frame(svytable(~conf, design = build_design(plot_data))) %>%
    mutate(conf = as.character(conf)) %>%
    filter(!is.na(conf)) %>%
    mutate(prop = round(Freq / sum(Freq, na.rm = TRUE), 2),
           pct_label = scales::percent(prop, accuracy = .1),
           conf = factor(conf, levels = conf_levels))

  ggplot(t, aes(x = conf, y = prop, fill = conf, label = pct_label)) +
    geom_col(width = 0.35) +
    geom_text(vjust = -0.4, size = 4) +
    scale_y_continuous(labels = scales::percent, limits = c(0, 1)) +
    scale_fill_manual(values = conf_bar_palette) +
    labs(title = title, subtitle = subtitle, x = NULL, y = NULL) +
    theme_minimal(base_size = 12) +
    theme(panel.grid.major.x = element_blank(),
          panel.grid.minor = element_blank(),
          legend.position = "none",
          plot.title = element_text(color = "#1676D2", face = "bold", hjust = 0.5),
          plot.subtitle = element_text(hjust = 0.5))
}

# Función para graficar confianza: serie temporal
plot_conf_long_weighted <- function(data, value_col, title, subtitle) {
  plot_data <- data %>%
    filter(!is.na(ola)) %>%
    mutate(conf = rec_conf(.data[[value_col]])) %>%
    filter(!is.na(conf), conf != "NS/NR")

  t <- as.data.frame(svytable(~conf + ola, design = build_design(plot_data))) %>%
    mutate(ola = as.numeric(as.character(ola))) %>%
    mutate(conf = as.character(conf)) %>%
    filter(!is.na(conf), conf != "NS/NR") %>%
    group_by(ola) %>%
    mutate(prop = Freq / sum(Freq, na.rm = TRUE)) %>%
    ungroup() %>%
    drop_na(prop) %>%
    mutate(conf = factor(conf, levels = conf_levels))

  ggplot(t, aes(x = ola, y = prop, color = conf, group = conf, label = scales::percent(prop, accuracy = 1))) +
    geom_line(linewidth = 0.8) +
    geom_point(size = 2) +
    geom_text(vjust = -0.5, size = 3) +
    scale_x_continuous(breaks = 1:7, labels = c("2016", "2017", "2018", "2019", "2021", "2022", "2023")) +
    scale_y_continuous(labels = scales::percent, limits = c(0, 1)) +
    scale_color_manual(values = conf_line_palette) +
    labs(title = title, subtitle = subtitle, x = NULL, y = NULL, color = NULL) +
    theme_minimal(base_size = 12) +
    theme(panel.grid.major.x = element_blank(),
          panel.grid.minor = element_blank(),
          legend.position = "top",
          plot.title = element_text(color = "#1676D2", face = "bold", hjust = 0))
}
```


### Reproducción

A pesar de no haber llegado al mismo n de individuos que el estudio original, se procedió a generar los gráficos de barra y serie temporal para el grado de confianza en el Congreso Nacional, utilizando la muestra obtenida luego de aplicar el filtro de no atrición. Luego de analizar el codigo proporcionado por los investigadores del coes, nos dimos cuenta de que para los analisis fueron consideradas ciertas ponderaciones por diseño muestral que no estan especificadas en el documento. Algo que dificulta particularmente la reproducibilidad, ya de no contar con el codigo original, seria imposible la replicacion.

Los gráficos de reproducción que se presentan a continuación corresponden al método final (bloques finales), que utiliza el mismo tratamiento de casos perdidos y ponderación de diseño en todos los indicadores.

## Reproducción final por gráfico

Los siguientes bloques vuelven a ejecutar el procedimiento ponderado por diseño para cada uno de los gráficos del módulo C (barra última observación + serie temporal).

```{r final-c05_07-bar, fig.cap='Final — Congreso (barra, última observación)'}
ell_tmp <- elsoc_selected_full %>%
  filter(tipo_atricion == 1) %>%
  filter(!is.na(ola)) %>%
  group_by(idencuesta) %>%
  slice_max(order_by = ola, n = 1, with_ties = FALSE) %>%
  ungroup() %>%
  mutate(conf = rec_conf(c05_07))

ell.svy <- svydesign(ids = ~segmento_disenno,
                     weights = ~ponderador02,
                     strata = ~estrato_disenno,
                     data = ell_tmp,
                     nest = TRUE)
t <- as.data.frame(svytable(~conf, design = ell.svy)) %>%
  mutate(conf = as.character(conf)) %>%
  filter(!is.na(conf), conf != "NS/NR") %>%
  mutate(prop = round(Freq / sum(Freq, na.rm = TRUE), 2),
    pct_label = scales::percent(prop, accuracy = .1)) %>%
  mutate(conf = factor(conf, levels = conf_levels))

ggplot(t, aes(x = conf, y = prop, fill = conf, label = pct_label)) +
  geom_col(width = 0.35) +
  geom_text(vjust = -0.4, size = 4) +
  scale_y_continuous(labels = scales::percent, limits = c(0, 1)) +
  scale_fill_manual(values = conf_bar_palette) +
  labs(title = "Grado de confianza: En el Congreso Nacional (última obs)",
       subtitle = "Ponderado por diseño muestral",
       x = NULL,
       y = NULL) +
  theme_minimal(base_size = 12) +
  theme(panel.grid.major.x = element_blank(),
        panel.grid.minor = element_blank(),
        legend.position = "none",
        plot.title = element_text(color = "#1676D2", face = "bold", hjust = 0.5),
        plot.subtitle = element_text(hjust = 0.5))
```

```{r final-c05_07-long, fig.cap='Final — Congreso (serie temporal)'}
ell_tmp <- elsoc_selected_full %>% filter(tipo_atricion == 1) %>%
  mutate(conf = rec_conf(c05_07))

ell.svy <- svydesign(ids = ~segmento_disenno,
                     weights = ~ponderador02,
                     strata = ~estrato_disenno,
                     data = ell_tmp,
                     nest = TRUE)
t <- as.data.frame(svytable(~conf + ola, design = ell.svy)) %>%
  mutate(ola = as.numeric(as.character(ola))) %>%
  mutate(conf = as.character(conf)) %>%
  filter(!is.na(conf), conf != "NS/NR") %>%
  group_by(ola) %>%
  mutate(prop = Freq / sum(Freq, na.rm = TRUE)) %>%
  ungroup() %>%
  drop_na(prop) %>%
  mutate(conf = factor(conf, levels = conf_levels))

ggplot(t, aes(x = ola, y = prop, color = conf, group = conf, label = scales::percent(prop, accuracy = 1))) +
  geom_line(linewidth = 0.8) +
  geom_point(size = 2) +
  geom_text(vjust = -0.5, size = 3) +
  scale_x_continuous(breaks = 1:7, labels = c("2016", "2017", "2018", "2019", "2021", "2022", "2023")) +
  scale_y_continuous(labels = scales::percent, limits = c(0, 1)) +
  scale_color_manual(values = conf_line_palette) +
  labs(title = "Grado de confianza: En el Congreso Nacional (serie)",
       subtitle = "Ponderado por diseño muestral",
       x = NULL,
       y = NULL,
       color = NULL) +
  theme_minimal(base_size = 12) +
  theme(panel.grid.major.x = element_blank(),
        panel.grid.minor = element_blank(),
        legend.position = "top",
        plot.title = element_text(color = "#1676D2", face = "bold", hjust = 0))
```

```{r final-c05_05-bar, fig.cap='Final — Poder Judicial (barra, última observación)'}
ell_tmp <- elsoc_selected_full %>%
  filter(tipo_atricion == 1) %>%
  filter(!is.na(ola)) %>%
  group_by(idencuesta) %>%
  slice_max(order_by = ola, n = 1, with_ties = FALSE) %>%
  ungroup() %>%
  mutate(conf = rec_conf(c05_05))

ell.svy <- svydesign(ids = ~segmento_disenno,
                     weights = ~ponderador02,
                     strata = ~estrato_disenno,
                     data = ell_tmp,
                     nest = TRUE)
t <- as.data.frame(svytable(~conf, design = ell.svy)) %>%
  mutate(conf = as.character(conf)) %>%
  filter(!is.na(conf), conf != "NS/NR") %>%
  mutate(prop = round(Freq / sum(Freq, na.rm = TRUE), 2),
    pct_label = scales::percent(prop, accuracy = .1)) %>%
  mutate(conf = factor(conf, levels = conf_levels))

ggplot(t, aes(x = conf, y = prop, fill = conf, label = pct_label)) +
  geom_col(width = 0.35) +
  geom_text(vjust = -0.4, size = 4) +
  scale_y_continuous(labels = scales::percent, limits = c(0, 1)) +
  scale_fill_manual(values = conf_bar_palette) +
  labs(title = "Grado de confianza: En el Poder Judicial (última obs)",
       subtitle = "Ponderado por diseño muestral",
       x = NULL,
       y = NULL) +
  theme_minimal(base_size = 12) +
  theme(panel.grid.major.x = element_blank(),
        panel.grid.minor = element_blank(),
        legend.position = "none",
        plot.title = element_text(color = "#1676D2", face = "bold", hjust = 0.5))
```

```{r final-c05_05-long, fig.cap='Final — Poder Judicial (serie temporal)'}
ell_tmp_full <- elsoc_selected_full %>%
  filter(tipo_atricion == 1, !is.na(ola)) %>%
  mutate(conf = rec_conf(c05_05))

ell.svy_full <- svydesign(ids = ~segmento_disenno,
                          weights = ~ponderador02,
                          strata = ~estrato_disenno,
                          data = ell_tmp_full,
                          nest = TRUE)

# Conteos ponderados por categoría (svytable excluye NA en la variable de interés)
t_counts <- as.data.frame(svytable(~conf + ola, design = ell.svy_full))

t <- t_counts %>%
  mutate(ola = as.numeric(as.character(ola))) %>%
  mutate(conf = as.character(conf)) %>%
  filter(!is.na(conf), conf != "NS/NR") %>%
  group_by(ola) %>%
  mutate(prop = Freq / sum(Freq, na.rm = TRUE)) %>%
  ungroup() %>%
  drop_na(prop) %>%
  mutate(conf = factor(conf, levels = conf_levels))

ggplot(t, aes(x = ola, y = prop, color = conf, group = conf, label = scales::percent(prop, accuracy = 1))) +
  geom_line(linewidth = 0.8) +
  geom_point(size = 2) +
  geom_text(vjust = -0.5, size = 3) +
  scale_x_continuous(breaks = 1:7, labels = c("2016", "2017", "2018", "2019", "2021", "2022", "2023")) +
  scale_y_continuous(labels = scales::percent, limits = c(0, 1)) +
  scale_color_manual(values = conf_line_palette) +
  labs(title = "Grado de confianza: En el Poder Judicial (serie)",
       subtitle = "Ponderado por diseño muestral",
       x = NULL,
       y = NULL,
       color = NULL) +
  theme_minimal(base_size = 12) +
  theme(panel.grid.major.x = element_blank(),
        panel.grid.minor = element_blank(),
        legend.position = "top",
        plot.title = element_text(color = "#1676D2", face = "bold", hjust = 0))
```

```{r final-c05_02-bar, fig.cap='Final — Partidos (barra, última observación)'}
ell_tmp <- elsoc_selected_full %>%
  filter(tipo_atricion == 1) %>%
  filter(!is.na(ola)) %>%
  group_by(idencuesta) %>%
  slice_max(order_by = ola, n = 1, with_ties = FALSE) %>%
  ungroup() %>%
  mutate(conf = rec_conf(c05_02))

ell.svy <- svydesign(ids = ~segmento_disenno,
                     weights = ~ponderador02,
                     strata = ~estrato_disenno,
                     data = ell_tmp,
                     nest = TRUE)
t <- as.data.frame(svytable(~conf, design = ell.svy)) %>%
  mutate(conf = as.character(conf)) %>%
  filter(!is.na(conf), conf != "NS/NR") %>%
  mutate(prop = round(Freq / sum(Freq, na.rm = TRUE), 2),
    pct_label = scales::percent(prop, accuracy = .1)) %>%
  mutate(conf = factor(conf, levels = conf_levels))

ggplot(t, aes(x = conf, y = prop, fill = conf, label = pct_label)) +
  geom_col(width = 0.35) +
  geom_text(vjust = -0.4, size = 4) +
  scale_y_continuous(labels = scales::percent, limits = c(0, 1)) +
  scale_fill_manual(values = conf_bar_palette) +
  labs(title = "Grado de confianza: En los Partidos Políticos (última obs)",
       subtitle = "Ponderado por diseño muestral",
       x = NULL,
       y = NULL) +
  theme_minimal(base_size = 12) +
  theme(panel.grid.major.x = element_blank(),
        panel.grid.minor = element_blank(),
        legend.position = "none",
        plot.title = element_text(color = "#1676D2", face = "bold", hjust = 0.5))
```

```{r final-c05_02-long, fig.cap='Final — Partidos (serie temporal)'}
ell_tmp_full <- elsoc_selected_full %>%
  filter(tipo_atricion == 1, !is.na(ola)) %>%
  mutate(conf = rec_conf(c05_02))

ell.svy_full <- svydesign(ids = ~segmento_disenno,
                          weights = ~ponderador02,
                          strata = ~estrato_disenno,
                          data = ell_tmp_full,
                          nest = TRUE)

t_counts <- as.data.frame(svytable(~conf + ola, design = ell.svy_full))

t <- t_counts %>%
  mutate(ola = as.numeric(as.character(ola))) %>%
  mutate(conf = as.character(conf)) %>%
  filter(!is.na(conf), conf != "NS/NR") %>%
  group_by(ola) %>%
  mutate(prop = Freq / sum(Freq, na.rm = TRUE)) %>%
  ungroup() %>%
  drop_na(prop) %>%
  mutate(conf = factor(conf, levels = conf_levels))

ggplot(t, aes(x = ola, y = prop, color = conf, group = conf, label = scales::percent(prop, accuracy = 1))) +
  geom_line(linewidth = 0.8) +
  geom_point(size = 2) +
  geom_text(vjust = -0.5, size = 3) +
  scale_x_continuous(breaks = 1:7, labels = c("2016", "2017", "2018", "2019", "2021", "2022", "2023")) +
  scale_y_continuous(labels = scales::percent, limits = c(0, 1)) +
  scale_color_manual(values = conf_line_palette) +
  labs(title = "Grado de confianza: En los Partidos Políticos (serie)",
       subtitle = "Ponderado por diseño muestral",
       x = NULL,
       y = NULL,
       color = NULL) +
  theme_minimal(base_size = 12) +
  theme(panel.grid.major.x = element_blank(),
        panel.grid.minor = element_blank(),
        legend.position = "top",
        plot.title = element_text(color = "#1676D2", face = "bold", hjust = 0))
```

```{r final-c05_03-bar, fig.cap='Final — Carabineros (barra, última observación)'}
ell_tmp <- elsoc_selected_full %>%
  filter(tipo_atricion == 1) %>%
  filter(!is.na(ola)) %>%
  group_by(idencuesta) %>%
  slice_max(order_by = ola, n = 1, with_ties = FALSE) %>%
  ungroup() %>%
  mutate(conf = rec_conf(c05_03))

ell.svy <- svydesign(ids = ~segmento_disenno,
                     weights = ~ponderador02,
                     strata = ~estrato_disenno,
                     data = ell_tmp,
                     nest = TRUE)
t <- as.data.frame(svytable(~conf, design = ell.svy)) %>%
  mutate(conf = as.character(conf)) %>%
  filter(!is.na(conf), conf != "NS/NR") %>%
  mutate(prop = round(Freq / sum(Freq, na.rm = TRUE), 2),
    pct_label = scales::percent(prop, accuracy = .1)) %>%
  mutate(conf = factor(conf, levels = conf_levels))

ggplot(t, aes(x = conf, y = prop, fill = conf, label = pct_label)) +
  geom_col(width = 0.35) +
  geom_text(vjust = -0.4, size = 4) +
  scale_y_continuous(labels = scales::percent, limits = c(0, 1)) +
  scale_fill_manual(values = conf_bar_palette) +
  labs(title = "Grado de confianza: En Carabineros (última obs)",
       subtitle = "Ponderado por diseño muestral",
       x = NULL,
       y = NULL) +
  theme_minimal(base_size = 12) +
  theme(panel.grid.major.x = element_blank(),
        panel.grid.minor = element_blank(),
        legend.position = "none",
        plot.title = element_text(color = "#1676D2", face = "bold", hjust = 0.5))
```

```{r final-c05_03-long, fig.cap='Final — Carabineros (serie temporal)'}
ell_tmp_full <- elsoc_selected_full %>% filter(tipo_atricion == 1, !is.na(ola)) %>%
  mutate(conf = rec_conf(c05_03))

ell.svy_full <- svydesign(ids = ~segmento_disenno,
                          weights = ~ponderador02,
                          strata = ~estrato_disenno,
                          data = ell_tmp_full,
                          nest = TRUE)

# Conteos ponderados por categoría (svytable excluye NA en la variable de interés)
t_counts <- as.data.frame(svytable(~conf + ola, design = ell.svy_full))

t <- t_counts %>%
  mutate(ola = as.numeric(as.character(ola))) %>%
  mutate(conf = as.character(conf)) %>%
  filter(!is.na(conf), conf != "NS/NR") %>%
  group_by(ola) %>%
  mutate(prop = Freq / sum(Freq, na.rm = TRUE)) %>%
  ungroup() %>%
  drop_na(prop) %>%
  mutate(conf = factor(conf, levels = conf_levels))

ggplot(t, aes(x = ola, y = prop, color = conf, group = conf, label = scales::percent(prop, accuracy = 1))) +
  geom_line(linewidth = 0.8) +
  geom_point(size = 2) +
  geom_text(vjust = -0.5, size = 3) +
  scale_x_continuous(breaks = 1:7, labels = c("2016", "2017", "2018", "2019", "2021", "2022", "2023")) +
  scale_y_continuous(labels = scales::percent, limits = c(0, 1)) +
  scale_color_manual(values = conf_line_palette) +
  labs(title = "Grado de confianza: En Carabineros (serie)",
       subtitle = "Ponderado por diseño muestral",
       x = NULL,
       y = NULL,
       color = NULL) +
  theme_minimal(base_size = 12) +
  theme(panel.grid.major.x = element_blank(),
        panel.grid.minor = element_blank(),
        legend.position = "top",
        plot.title = element_text(color = "#1676D2", face = "bold", hjust = 0))
```

# Conclusiones

Basándose en el análisis realizado, escriban una conclusión sobre el nivel de reproducibilidad del artículo seleccionado.

# Recomendaciones

Recomendaciones para mejorar la reproducibilidad del artículo, si es necesario.

# Referencias

::: {#refs}
:::

# Apéndice

## Material suplementario

- Incluyan aquí detalles metodológicos adicionales, en caso de ser necesario

## Anexos de reproducción: método previo

Los siguientes chunks corresponden a las versiones de reproducción utilizadas en los intentos de reproduccion previos a poder acceder al codigo; por lo que no se contaba con la información sobre el tratamiento de casos perdidos ni la ponderación por diseño muestral, lo que se traduce en resultado en algunos casos levemente diferente de los resultados del informe.

Esto da cuenta de que la informacion con respecto al analisis en la publicacion no es suficiente para lograr una reproducción fiel.


Poder Judicial Barra
```{r graf-congreso-2023-6-4, fig.cap = 'Grado de confianza en el Congreso Nacional 2023 con filtro hasta ola 6/4'}





ell_tmp <- elsoc_long_2016_2023 %>%
  filter(tipo_atricion == 1) %>%
  filter((muestra == 1 & ola <= 6) | (muestra == 2 & ola <= 4)) %>%
  group_by(idencuesta) %>%
  filter((first(muestra) == 1 & n() == 6) | (first(muestra) == 2 & n() == 4)) %>%
  ungroup() %>%
  filter(ola == 6) %>%
  mutate(conf = case_when(
    c05_07 == 1 ~ "Nada",
    c05_07 == 2 ~ "Poca",
    c05_07 %in% 3:5 ~ "Algo, bastante o mucha",
    TRUE ~ NA_character_
  )) %>%
  filter(!is.na(conf))

ell.svy <- svydesign(ids = ~segmento_disenno,
                     weights = ~ponderador02,
                     strata = ~estrato_disenno,
                     data = ell_tmp,
                     nest = TRUE)
t <- as.data.frame(svytable(~conf, design = ell.svy)) %>%
  filter(!is.na(conf)) %>%
  mutate(prop = Freq / sum(Freq),
         pct_label = paste0(floor(prop * 100), "%"),
         conf = factor(conf, levels = c("Nada", "Poca", "Algo, bastante o mucha")))

ggplot(t, aes(x = conf, y = prop, fill = conf, label = pct_label)) +
  geom_col(width = 0.35) +
  geom_text(vjust = -0.4, size = 4) +
  scale_y_continuous(labels = scales::percent, limits = c(0, 1)) +
  scale_fill_manual(values = c("Nada" = "#9BD44C", "Poca" = "#4D7DD1", "Algo, bastante o mucha" = "#7633A5")) +
  labs(title = "Grado de confianza: En el Congreso Nacional",
       subtitle = "Submuestra hasta ola 6/4 sin atrición (ponderado)",
       x = NULL,
       y = NULL) +
  theme_minimal(base_size = 12) +
  theme(panel.grid.major.x = element_blank(),
        panel.grid.minor = element_blank(),
        legend.position = "none",
        plot.title = element_text(color = "#1676D2", face = "bold", hjust = 0.5),
        plot.subtitle = element_text(hjust = 0.5),
        axis.text.x = element_text(size = 11),
        axis.text.y = element_text(size = 10))

```

Congreso nacional long
```{r graf-congreso-olas-7-5-alt, fig.cap = 'Evolución del grado de confianza en el Congreso Nacional con filtro 7/5'}

ell_tmp <- elsoc_selected_full %>% filter(tipo_atricion == 1) %>%
  mutate(conf = case_when(
    c05_07 == 1 ~ "Nada",
    c05_07 == 2 ~ "Poca",
    c05_07 %in% 3:5 ~ "Algo, bastante o mucha",
    TRUE ~ NA_character_
  )) %>% filter(!is.na(conf))

ell.svy <- svydesign(ids = ~segmento_disenno,
                     weights = ~ponderador02,
                     strata = ~estrato_disenno,
                     data = ell_tmp,
                     nest = TRUE)
t <- as.data.frame(svytable(~conf + ola, design = ell.svy)) %>%
  mutate(ola = as.numeric(as.character(ola))) %>%
  group_by(ola) %>%
  mutate(prop = Freq / sum(Freq, na.rm = TRUE)) %>%
  ungroup() %>%
  mutate(conf = factor(conf, levels = c("Nada", "Poca", "Algo, bastante o mucha")))

ggplot(t, aes(x = ola, y = prop, color = conf, group = conf, label = scales::percent(prop, accuracy = 1))) +
  geom_line(linewidth = 0.8) +
  geom_point(size = 2) +
  geom_text(vjust = -0.5, size = 3) +
  scale_x_continuous(breaks = 1:7, labels = c("2016", "2017", "2018", "2019", "2021", "2022", "2023")) +
  scale_y_continuous(labels = scales::percent, limits = c(0, 1)) +
  scale_color_manual(values = c("Nada" = "#7AD151", "Poca" = "#2A9AB7", "Algo, bastante o mucha" = "#440154")) +
  labs(title = "Grado de confianza: El Congreso Nacional",
       subtitle = "Muestra 1 y 2 sin atrición; ponderado por diseño muestral",
       x = NULL,
       y = NULL,
       color = NULL) +
  theme_minimal(base_size = 12) +
  theme(panel.grid.major.x = element_blank(),
        panel.grid.minor = element_blank(),
        legend.position = "top",
        plot.title = element_text(color = "#1676D2", face = "bold", hjust = 0),
        plot.subtitle = element_text(hjust = 0),
        axis.text.x = element_text(size = 10),
        axis.text.y = element_text(size = 10))



```

Congreso nacional long
```{r graf-congreso-olas-7-5, fig.cap = 'Evolución del grado de confianza en el Congreso Nacional con filtro 7/5'}
data_full <- elsoc_selected_full %>%
  filter(tipo_atricion == 1, !is.na(ola)) %>%
  mutate(conf_congreso = case_when(
    c05_07 == 1 ~ "Nada",
    c05_07 == 2 ~ "Poca",
    c05_07 %in% 3:5 ~ "Algo, bastante o mucha",
    TRUE ~ NA_character_
  ))

# Diseño ponderado sobre la muestra completa (incluye NA en conf)
ell.svy_full <- svydesign(ids = ~segmento_disenno, weights = ~ponderador02, data = data_full)

# Conteos ponderados por categoría (svytable excluye NA en la variable de interés)
t_counts <- as.data.frame(svytable(~conf_congreso + ola, design = ell.svy_full))
# Totales ponderados por ola (incluye todos los registros)
t_totals <- as.data.frame(svytable(~ola, design = ell.svy_full)) %>% rename(total = Freq)

t <- t_counts %>% left_join(t_totals, by = "ola") %>%
  mutate(ola = as.numeric(as.character(ola)),
         prop = Freq / total) %>%
  ungroup() %>%
  mutate(conf_congreso = factor(conf_congreso, levels = c("Nada", "Poca", "Algo, bastante o mucha"))) %>%
  filter(!is.na(conf_congreso))

ggplot(t, aes(x = ola, y = prop, color = conf_congreso, group = conf_congreso, label = scales::percent(prop, accuracy = 1))) +
  geom_line(linewidth = 0.8) +
  geom_point(size = 2) +
  geom_text(vjust = -0.5, size = 3) +
    scale_x_continuous(breaks = 1:7, labels = c("2016", "2017", "2018", "2019", "2021", "2022", "2023")) +
  scale_y_continuous(labels = scales::percent, limits = c(0, 1)) +
  scale_color_manual(values = c("Nada" = "#7AD151", "Poca" = "#2A9AB7", "Algo, bastante o mucha" = "#440154")) +
  labs(title = "Grado de confianza: El Congreso Nacional",
      subtitle = "Muestra 1 y 2 sin atrición; NA excluidos del porcentaje",
       x = NULL,
       y = NULL,
       color = NULL) +
  theme_minimal(base_size = 12) +
  theme(panel.grid.major.x = element_blank(),
        panel.grid.minor = element_blank(),
        legend.position = "top",
        plot.title = element_text(color = "#1676D2", face = "bold", hjust = 0),
        plot.subtitle = element_text(hjust = 0),
        axis.text.x = element_text(size = 10),
        axis.text.y = element_text(size = 10))

```
Confianza en poder judicial barra

```{r graf-poder-judicial-2023-sin-atricion, fig.cap = 'Grado de confianza en el poder judicial 2023 con datos sin atrición'}

plot_conf_bar_weighted(
  elsoc_selected_full %>%
    filter(tipo_atricion == 1) %>%
    filter(!is.na(ola)) %>%
    group_by(idencuesta) %>%
    slice_max(order_by = ola, n = 1, with_ties = FALSE) %>%
    ungroup(),
  "c05_05",
  "Grado de confianza: En el poder judicial (última ola respondida)",
  "Muestra 1 (7 olas) y muestra 2 (5 olas) sin atrición"
)

```

Confianza en poder judicial long

```{r graf-poder-judicial-olas-7-5, fig.cap = 'Evolución del grado de confianza en el poder judicial con muestra 1 y 2 sin atrición'}

plot_conf_long_weighted(
  elsoc_selected_full %>% filter(tipo_atricion == 1),
  "c05_05",
  "Grado de confianza: El Poder Judicial",
  "Muestra 1 y 2 sin atrición; ponderado por diseño muestral"
)

```

Confianza en partidos politicos barra

```{r graf-partidos-2023-sin-atricion, fig.cap = 'Grado de confianza en los partidos políticos 2023 con datos sin atrición'}

plot_conf_bar_weighted(
  elsoc_selected_full %>%
    filter(tipo_atricion == 1) %>%
    filter(!is.na(ola)) %>%
    group_by(idencuesta) %>%
    slice_max(order_by = ola, n = 1, with_ties = FALSE) %>%
    ungroup(),
  "c05_02",
  "Grado de confianza: En los partidos políticos (última ola respondida)",
  "Muestra 1 (7 olas) y muestra 2 (5 olas) sin atrición"
)
```

Confianza en partidos politicos Long

```{r graf-partidos-olas-7-5, fig.cap = 'Evolución de confianza en partidos políticos (c05_02) 2016-2023, sin atrición'}

plot_conf_long_weighted(
  elsoc_selected_full %>% filter(tipo_atricion == 1),
  "c05_02",
  "Grado de confianza: Los Partidos Políticos",
  "Muestra 1 y 2 sin atrición; ponderado por diseño muestral"
)

```

Confianza en carabineros barra.

```{r graf-carabineros-2023-muestra1-ola7, fig.cap = 'Grado de confianza en Carabineros 2023 con muestra 1, ola 7'}

plot_conf_bar_weighted(
  elsoc_long_2016_2023 %>% filter(tipo_atricion == 1, muestra == 1, ola == 7),
  "c05_03",
  "Grado de confianza: En Carabineros 2023",
  "Solo muestra 1, ola 7"
)

```

Confianza en carabineros long 
```{r graf-carabineros-olas-7-5, fig.cap = 'Evolución del grado de confianza en Carabineros con muestra 1 y 2 sin atrición'}

plot_conf_long_weighted(
  elsoc_selected_full %>% filter(tipo_atricion == 1),
  "c05_03",
  "Grado de confianza: Los Carabineros",
  "Muestra 1 y 2 sin atrición; ponderado por diseño muestral"
)

```

## Código

- Incluir acá el código original, en caso de estar disponible.


